【裁判字號】    99,交聲,127
【裁判日期】    991004
【裁判案由】    違反道路交通管理處罰條例
【裁判全文】
臺灣宜蘭地方法院交通事件裁定         99年度交聲字第127號
移送機關    交通部公路總局臺北區監理所宜蘭監理站
異  議  人  乙○○
上列異議人即受處分人因違反道路交通管理處罰條例案件，對於
原處分機關即交通部公路總局臺北區監理所宜蘭監理站中華民國
99年4月13日所為之處分（原處分案號：宜監字第裁43-Z0000000
0號）聲明異議，本院裁定如下：
    主  文
原處分撤銷。
乙○○汽車駕駛人，駕駛汽車有違反道路交通管理處罰條例之行
為，經交通勤務警察制止時，拒絕停車接受稽查而逃逸，處罰鍰
新臺幣參仟元，並記違規點數壹點。
    理  由
一、異議人即受處分人乙○○於民國99年1月29日2時19分許，駕
    駛436-GB號營業貨運曳引車，在國道三號南下46公里地磅處
    ，經警舉發「不服從交通警察稽查（指揮其停車接受稽查仍
    不理會逕自離去）」違規。原處分機關調查後，認異議人「
    不服從交通勤務警察或依法令執行交通指揮稽查任務人員之
    稽查」之違規情節屬實，依道路交通管理處罰條例第60條第
    2項第1款規定，裁處異議人罰鍰新臺幣1,400元，並依同條
    例第63條第1項規定記違規點數1點。
二、異議意旨以：異議人於上開時、地有進行過磅動作，一切也
    依照規定，剛開始秤重時顯示超載，經廣播後伊即停留10秒
    鐘，後來秤重的數字降下來，經過地磅人員按通行鈴之後，
    異議人才離開地磅處，並無不服稽查逃逸情事，為此爰於法
    定期間內聲明異議，請求撤銷原處分等語。
三、按汽車駕駛人，駕駛汽車有違反道路交通管理處罰條例之行
    為，經交通勤務警察或依法令執行交通稽查任務人員制止時
    ，不聽制止或拒絕停車接受稽查而逃逸者，除按各該條規定
    處罰外，處新臺幣3,000元以上6,000元以下罰鍰，道路交通
    管理處罰條例第60條第1項定有明文。又依同條例第63條第
    1項第1款規定，汽車駕駛人有第60條第1項情形者，除依原
    條款處罰鍰外，並予記違規點數1點。
四、經查，異議人前揭違規事實，業據證人即本件舉發警員甲○
    ○到庭具結證稱：「當時異議人開營貨曳引車從樹林要往南
    行駛，經過地磅的時候，我們巡邏車在那裡執行重守勤務，
    在那邊配合地磅，後來異議人的車開過來之後，地磅的磅工
    發現異議人有超載的現象，那裡有設LED指揮燈顯示超載，
    但是異議人還是往他自己的方向行駛，磅工就用麥克風示意
    異議人停車。我跟另一個同事是在地磅的末端，就是異議人
    的車前方向，我們看到異議人沒有停車，我們就搖指揮棒示
    意異議人停車，我不能確定異議人有沒有看到我們，因為有
    高度差，異議人的位置比較高，異議人就一直要往南行駛，
    我們就上巡邏車開啟警報器、警示燈，並且用巡邏車上的麥
    克風廣播示意異議人停車，但是異議人還是沒有停車。異議
    人一直往南行駛，一直到過了收費站之後，我們才把異議人
    攔下來」、「（問：你們車子的警報器跟車上麥克風的廣播
    是足以讓在車內的異議人聽到嗎？）一定可以，因為音量很
    大聲」、「我們發警報器、廣播示意的時候，我們的車子是
    在地磅站，異議人的車子也還在地磅站」、「依照規定，應
    該是停車以後測得總重，要等到地磅員工指揮才可以離開，
    但是本件異議人沒有停車，地磅員工只有測得異議人車輛行
    進當中的重量，那個重量是超重的，才請他停車」、「異議
    人快要離開地磅的時候，因為已經知道他超重了，我們就有
    做指揮的動作，包括我拿指揮棒、磅工用喇叭喊異議人超載
    了，請他停車，喊了2、3次。我們看到異議人沒有停車，才
    上巡邏車，按警報器、警示燈、鳴喇叭就是車子的麥克風」
    等語（見本院卷第30至31頁、第33至34頁），以及證人即上
    開地磅站過磅員丙○○結證：「進磅有一定的規定，在進磅
    前，要慢速進磅，時速是20公里以下慢速滑行通過，或是停
    車過磅，這兩種方式都可以。本件異議人當時是慢速行進間
    過磅，當時測到的重量是38660，屬於超載車輛，我們磅室
    外面的LED燈顯示超載，我在廣播異議人的車輛，請異議人
    靠右邊停車的時候，異議人的車輛已經滑出地磅一半。我廣
    播後，他還是往前行駛，沒有打方向燈靠右行車，我又重複
    廣播了2次，巡邏車開警報器請他停車，他還是繼續行駛，
    一直到通過收費站」、「（問：你們廣播的音量有設計讓所
    有車輛的駕駛人都聽的到嗎？）一定聽的到」等語明確（見
    本院卷第44頁）。就異議人抗辯其在廣播超載後，有停留10
    秒期間，等到秤重數字下降，聽到通行鈴始行離去乙節，並
    分據證人甲○○證稱：伊從頭看到尾，異議人並沒有停10秒
    鐘，異議人是經過地磅的時候沒有停車就直接開走，伊並沒
    有聽到通行鈴等語（見本院卷第31頁），及證人丙○○證稱
    ：異議人在伊廣播超載後，並沒有停下來，就繼續往前開，
    通行鈴是電腦控制的，因為異議人超載，所以絕對不會響通
    行鈴等情明確（見本院卷第45至47頁）。衡諸證人甲○○、
    丙○○對異議人前開違規及舉發過程之證述，互核一致，並
    無瑕疵可指，且其等僅因在場執勤而目睹異議人違規行為，
    與異議人間並無怨隙，並無設詞誣陷異議人之必要，況員警
    執行公務時，本身即受有行政懲處責任之監督，且到庭具結
    作證，更係以刑事責任擔保其證言之真實性。稽上各情，應
    認甲○○、丙○○之上開證詞可資採信。此外，並有證人甲
    ○○庭繪之現場圖，及證人丙○○提出之磅區照片附卷可參
    ，是異議人於上揭時地，經交通勤務警察制止時，拒絕停車
    接受稽查而逃逸之事實，應值認定。異議人徒言抗辯是經過
    地磅人員按通行鈴之後才離開地磅處，並非不服稽查逃逸云
    云，不足採信。
五、綜上所述，異議人於上揭時地載運貨物超過核定總重，復拒
    絕停車接受稽查而逃逸之事實，洵屬明確。異議人載運貨物
    超過核定總重，業已違反道路交通管理處罰條例第29條之2
    規定，是其拒絕停車接受稽查而逃逸之行為，屬於同條例第
    60條第1項之情形，原處分依同條例第60條第2項第1款規定
    對異議人予以裁處，自有未當。是本件異議雖無理由，惟原
    處分既有上述不當之處，自應由本院將原處分撤銷，並自為
    裁定如主文第2項所示，以資適法。
六、依道路交通案件處理辦法第20條前段，裁定如主文。
中    華    民    國    99    年    10    月    4     日
                    交通法庭  法  官  鄧晴馨
上正本證明與原本無異。
如不服本裁定，得於收受裁定正本後5日內，向本院提出抗告狀
。
                              書記官  林怡君
中    華    民    國    99    年    10    月    4     日

司法院資訊處製作；財團法人民間司法改革基金會備份。
